臺灣桃園地方法院交通事件裁定　　　　　　　　　　九十一年度交聲字第二五四號
　　異　議　人
　　即受處分人　甲○○
　　處分機關　交通部公路局新竹區監理所桃園監理站
右列受處分人因違反道路交通管理處罰條例案件，對於交通部公路局新竹監理所桃園
監理站中華民國九十一年四月二十四日桃監裁五字第裁五二—Ｄ九Ａ０一五七一八號
違反道路交通管理事件裁決書所為之處分（原處分案號：桃園縣警察局舉發違反道路
交通管理事件通知單桃警局交字第Ｄ九Ａ０一五七一八號），聲明異議，本院裁定如
左：
        主  文
原處分撤銷。
甲○○汽車駕駛人，駕駛汽車肇事致人受傷，未向警察機關報告，逕行駛離，處吊扣
駕駛執照肆個月。
        理  由
一、聲明異議意旨略以：異議人即受處分人甲○○於民國八十九年十一月八日凌晨一
    時三十分許，駕駛車牌號碼Ｚ八—六七一三號自用小客車，沿桃園縣大園鄉紅瓦
    厝境內之鄉道行駛，欲自大園返回中壢之際，固有因欲超越被害人乙○○騎乘之
    ＶＬＡ—六五八號機車，而與被害人發生擦撞之事件，惟其自後視鏡察覺被害人
    人車倒地後，即立刻倒車返回現場並下車察看，除幫被害人架起機車外，並詢問
    被害人有無受傷，惟當時因被害人始終未予理會，且不停在打電話，其在現場停
    留約五分鐘左右，見被害人似無外傷，始驅車離去，事後並經警方通知至警局製
    作筆錄，並與被害人達成和解，其根本未肇事逃逸。孰料警員竟以其肇事逃逸為
    由，開單舉發，令人不服等語，爰具狀向本院聲明異議。
二、按交通法庭認為聲明異議有理由或聲明異議雖無理由而原處分不當或違法者，應
    以裁定將原處分經聲明異議部分撤銷，並自為裁定，道路交通案件處理辦法第二
    十條前段定有明文。
三、按汽車駕駛人，駕駛汽車肇事致人受傷或死亡，應即採取救護或其他必要措施，
    並向警察機關報告，不得駛離；違者吊扣其駕照三個月至六個月；逃逸者吊銷駕
    駛執照，道路交通管理處罰條例第六十二條第一項定有明文。觀之上開規定就行
    為人違規情況分為「駛離」、「逃逸」易以輕重不同處罰，復參以道路交通管理
    處罰條例第一條明示本法在加強道路交通管理，維護交通秩序及確保交通安全意
    旨，可知此謂「逃逸」指不顧肇事車輛是否導致通行車輛公共危險，及有傷患必
    須急救送醫，而逕行逃逸情況。苟行為人於肇事後確曾停車查看，視狀況決定應
    否採取救護或其他措施，足可排除前揭公共危險或他造傷患人身安全危險，縱然
    未待警察機關到達逕行離開，依法益權衡及比例原則解釋，此應僅該當「駛離」
    要件，而未至論以「逃逸」情況。經查：
（一）被害人乙○○固於警詢中指稱異議人於駕車肇事後即行逃逸，惟其於本院調查
      中則改稱：「（問：是否有與異議人發生車禍？當時情形？）有。是有一天凌
      晨我從大園騎車要回中壢（筆錄誤載為平鎮○○路上，我被一輛車從我的左後
      方撞到，我就跌倒。那輛車撞到我時完全沒有停下來，就往前開，但過一會兒
      ，異議人有回頭過來詢問我，但我當時很生氣所以沒有理會他，我就逕自打電
      話報警，後來，異議人就開車走了。」、「（問：報警之後警察如何處理？）
      警察到現場後，我就隨同警察到派出所作筆錄，當天稍晚異議人也有到派出所
      作筆錄。」、「（問：本案是否有和解？有無提出告訴？）有和解。我沒有提
      出告訴。」等語明確，核與異議人前開所述大致相符。
（二）參以證人即現場處理警員陳建台於本院調查中證稱：「（問：如何查獲異議人
      ？）我是依據被害人提供的車號去查詢的。」、「（問：舉發單，是何時開立
      的？）我是依據警訊筆錄上的記載，認定被告有肇事逃逸的事實，所以我就逕
      行告發。」等語屬實，是以，證人陳建台既係根據被害人提供之肇事車輛車牌
      號碼循線查獲異議人，然以車禍發生當時為深夜凌晨時分，加以該處為鄉○道
      路，倘異議人於車禍發生後，即加速逃逸，則被害人於人車倒地當時，要馬上
      觀看並記憶異議人之車牌號碼，應非易事，因此，若非異議人於察覺意外發生
      後即回到現場，被害人實無充分時間察看異議人之車牌號碼，以利警方追查，
      且被害人於警詢中亦有陳述異議人於車禍發生後有回頭等語，此有大園分局大
      園派出所八十九年十一月八日被害人調查筆錄在卷供參，益徵異議人前開所辯
      ，應屬實情，尚可採信。
（三）復參以被害人斯時僅受有膝蓋擦傷之傷害，傷勢並非嚴重，所騎機車亦已移至
      路邊停放，應無致公共危險之虞，異議人於下車查看後，雖未待警方到達，逕
      行駕車離開，揆諸上開說明，尚與「逃逸」之要件有間。核其違反情節，應屬
      汽車駕駛人，駕駛汽車肇事致人受傷，未向警察機關報告，逕行駛離，應依道
      路交通管理處罰條例第六十二條第一項罰處。
（四）綜上所述，本件異議人聲明異議謂其並未「肇事逃逸」，應屬有理由，爰依法
      撤銷原處分自為裁定，並斟酌異議人違規情節等情狀，量處如主文第二項所示
      裁罰。
四、據上論斷，依道路交通管理處罰條例第八十七條第二項、第六十二條第一項前段
    ，道路交通案件處理辦法第二十條前段，裁定如主文。
中      華      民      國      九十一    年      七      月      二    日
                                臺灣桃園地方法院交通法庭
                                    法  官  胡芷瑜
右正本證明與原本無異。
如不服本裁定，應於裁定送達後五日內向本院提出抗告狀。
                                    書記官  劉晨輝
中      華      民      國      九十一    年      七      月      三    日
